【裁判字號】    98,訴,1123
【裁判日期】    990318
【裁判案由】    誣告
【裁判全文】
臺灣高雄地方法院刑事判決              98年度訴字第1123號
公  訴  人  臺灣高雄地方法院檢察署檢察官
被      告  庚○○
選任辯護人  陳里己律師
            楊啟志律師
            陳勁宇律師
輔  佐  人
即被告之妻  甲○○
被      告  乙○○
上列被告因誣告案件，經檢察官提起公訴（98年度偵續字第64號
），本院判決如下:
    主  文
庚○○共同犯誣告罪，處有期徒刑參月，緩刑貳年。
乙○○共同犯誣告罪，處有期徒刑伍月。
    事  實
一、庚○○係高雄市新興區○○○路12號7 樓之7 「善達行實業
    有限公司」（以下簡稱善達行公司）之負責人，明知其胞妹
    己○○○經營之「摩天企業股份有限公司」（下稱摩天公司
    ）位於高雄縣鳳山市○○○段181-3 及181-4 地號土地及其
    上建物，已於民國91年3 月間遭本院民事執行處查封拍賣，
    而由施顏銀花連同相鄰之土地及建物一併買受，且於同年4
    月8 日辦畢權利移轉登記，惟己○○○及庚○○以系爭土地
    之地下油槽土木工程（面積148.58平方公尺）（下稱儲油槽
    ）不在拍賣範圍，且已轉讓與善達行公司為藉口，拒絕遷讓
    。嗣施顏銀花以該2 家公司為被告，向本院民事庭訴請確認
    上開儲油槽及加油機等設施為施顏銀花所有，並經本院以94
    年度重訴字第366 號民事判決確認上開儲油槽為施顏銀花所
    有，且於96年11月15日確定，而庚○○、乙○○分別為該事
    件被告善達行公司之法定代理人或訴訟代理人；另庚○○亦
    以善達行公司名義，對施顏銀花提起確認系爭土地之儲油槽
    所有權存在之訴，亦經本院以96年度訴字第1462號判決善達
    行公司敗訴，並於96年10月1 日確定，庚○○、乙○○、己○○○（未據起訴）均明知上開儲油槽所有權係歸屬施顏銀
    花，竟共同基於意圖使施顏銀花、丁○○及戊○○（施顏銀
    花之配偶及子）受刑事處分之犯意，於97年3 月24日以善達
    行公司為告訴人，庚○○為告訴代表人，向臺灣高雄地方法
    院檢察署誣指：施顏銀花、丁○○、戊○○明知位於高雄縣
    鳳山市○○○路218 號之地下油槽（面積148.58平方公尺）
    為善達行公司所有，竟於97年3 月18日僱用挖土機，將油槽
    上底、前後、左右約50坪毀損拆除」等語，以此不實之事項
    ，對施顏銀花、丁○○、戊○○提出毀損之刑事告訴，並由
    乙○○於97年5 月9 日受任為告訴代理人，而向該管公務員
    誣告犯罪。嗣臺灣高雄地方法院檢察署偵查後，認施顏銀花
    、丁○○、戊○○罪嫌不足，而以97年度偵字第18114 號為
    不起訴處分，善達行公司復行聲請再議，再由臺灣高等法院
    高雄分院檢察署以97年度上聲議字第1114號駁回再議而確定
    。
二、案經施顏銀花、丁○○、戊○○訴請臺灣高雄地方法院檢察
    署檢察官偵查起訴。
    理  由
壹、證據能力部分：
    按被告以外之人於審判外之陳述，雖不符刑事訴訟法第159
    條之1 至之4 之規定，然經當事人於審判程序同意作為證據
    ，法院審酌該言詞陳述或書面陳述作成時之情況，認為適當
    者，亦得為證據，刑事訴訟法第159 條之5 第1 項定有明文
    。本判決後開引用具有傳聞證據性質之證據資料，已經檢察
    官、被告乙○○、庚○○及其辯護人於準備程序期日同意為
    證據使用，是其縱無刑事訴訟法第159 條之1 至第159 條之
    4 或其他傳聞法則例外之情形，亦經本院審酌該證據作成之
    情況，認為無違法取得情事，復無證明力明顯過低之情形，
    認為適當，均得為證據。
貳、實體部分：
一、被告庚○○部分：
    上揭犯罪事實，業據被告庚○○於本院審理時坦承不諱（見
    本院卷第151 頁），核與證人己○○○於本院審理時證稱：
    被告庚○○在法院公證授權我處理加油站的事情，我只是要
    爭取善達行公司的利益，被告庚○○從頭至尾都知情等語相
    符（見本院卷第153 頁）；復有刑事告訴狀、本院94年度重
    訴字第366 號民事判決及確定證明書、96年度訴字第1462號
    民事判決及裁定、臺灣高雄地方法院檢察署檢察官97年度偵
    字第18114 號不起訴處分書、臺灣高等法院高雄分院檢察署
    97 年 度上聲議字第1114號處分書附卷可稽（見臺灣高雄地
    方法院檢察署97年度他字第2400號卷第1 、2 頁、本案偵一
    卷第27至40、61至64頁），足認被告庚○○之前開自白，核
    與事實相符。本件事證明確，被告庚○○前揭誣告犯行，可
    堪認定。
二、被告乙○○部分：
(一)、訊據被告乙○○固坦承其曾擔任本院94年度重訴字第366 號
    民事事件訴訟代理人及臺灣高雄地方法院檢察署97年度偵字
    第18114 號毀損案件（下稱毀損案件）告訴代理人，惟矢口
    否認有何誣告之犯行，辯稱：上揭儲油槽並非在拍賣範圍
    ，施顏銀花並未因拍定上開土地及建物即取得儲油槽所有權
    ，且上開94年度重訴字第366 號民事判決所確認標的是4 個
    油桶，並非儲油槽。告訴人曾向行政機關提出切結「願補
    償該設備之損害予所有權人」，致伊深信儲油槽係被告庚○○所有。善達行公司曾對告訴人提起確認儲油槽之所有權
    存在之訴，雖經臺灣高雄地方法院以96年度審訴字第2288號
    裁定駁回，然臺灣高等法院高雄分院以97年度抗字第43號裁
    定廢棄原裁定，認定該訴與上開94年度重訴字第366 號民事
    判決所認定事實、標的物不同，非同一事件，故己○○○與
    伊均認施顏銀花未取得儲油槽之所有權。伊縱對上開判決
    結果有不同法律見解，亦係出於懷疑而為申告，缺乏誣告故
    意云云。經查：
 1. 己○○○經營之摩天公司位於高雄縣鳳山市○○○段181-3
    及181-4 地號土地及其上建物，已於91年3 月間遭本院民事
    執行處查封拍賣，而由施顏銀花連同相鄰之土地及建物一併
    買受，且於同年4 月8 日辦畢權利移轉登記，惟己○○○及
    庚○○以儲油槽所有權尚有爭議為由拒絕遷讓，嗣施顏銀花
    以該2 家公司為被告，向本院民事庭訴請確認上開儲油槽及
    加油機等設施為施顏銀花所有，並經本院以94年度重訴字第
    366 號民事判決確認該儲油槽為施顏銀花所有，且於96年11
    月15日確定，而被告乙○○為該民事事件被告善達行公司之
    訴訟代理人；另庚○○亦以善達行公司名義，對施顏銀花提
    起確認該儲油槽所有權存在之訴，亦經本院以96年度訴字第
    1462號判決善達行公司敗訴確定，並於96年10月1日 確定，
    97年3 月24日善達行公司為告訴人，被告庚○○為告訴代表
    人，就上開儲油槽向臺灣高雄地方法院檢察署對告訴人施顏
    銀花、丁○○、戊○○提出毀損之刑事告訴，97年5 月9日
    被告乙○○受任為告訴代理人，該案嗣經臺灣高雄地方法院
    檢察署以97年度偵字第18114 號為不起訴處分，善達行公司
    復行聲請再議，再由臺灣高等法院高雄分院檢察署以97年度
    上聲議字第1114號駁回再議而確定等情，除有證人己○○○
    於本院審理時之證述外（見本院卷第155 、156 頁），並有
    土地登記第一類謄本、建物登記第二類謄本、刑事告訴狀、
    本院94年度重訴字第366 號民事判決及確定證明書、96年度
    訴字第1462號民事判決及裁定、臺灣高雄地方法院檢察署檢
    察官97年度偵字第18114 號不起訴處分書、臺灣高等法院高
    雄分院檢察署97年度上聲議字第1114號處分書在卷足稽（見
    本院94年度重訴字第366 號民事卷第10至22頁、臺灣高雄地
    方法院檢察署97年度他字第2400號卷第1 、2 頁、本院偵一
    卷第27至40、61至64頁），是此部分事實堪以認定。
 2. 至被告雖辯稱上揭儲油槽非在拍賣範圍，且本院94年度重訴
    字第366 號民事判決所確認之標的係針對4 個油桶，並非儲
    油槽云云，惟查，本院90年度執字第3888號執行事件雖於92
    年3 月7 日以92雄院貴民嘉90執字第3888號函記載地下油槽
    非在拍賣範圍內等語（見本院90年度執字第3888號影卷第15
    頁），然有關儲油槽所有權歸屬，業經本院以94年度重訴字
    第366 號民事判決認定：「…又系爭油槽均具有50KL之儲油
    量，係藏置於以混凝土澆置而成，面積達148.58平方公尺之
    儲油槽（下稱系爭儲油槽）內，再於系爭油槽與系爭儲油槽
    間以水泥沙漿及溪沙填實，其外復以數十支長8 公尺之鋼軌
    樁所打入地底，用以固定及防護系爭儲油槽等事實，亦有原
    告提出之建築執照申請書及洪文井建築師事務所之設計圖說
    各1 份在卷可查（本院卷一第120-121 頁），自堪認系爭油
    槽與系爭儲油槽已為一體而無法分離，應屬單一之物。…從
    而，系爭加油站建物既經本院依法執行拍賣，且經原告於系
    爭執行事件拍定繳足價金而取得所有權，則依民法第68條第
    2 項之規定，於本院將主物即系爭加油站建物拍賣而移轉所
    有權予原告之時，無論系爭執行事件有無將系爭儲油槽列入
    執行範圍內，原告均應法律規定而當然取得從物即系爭儲油
    槽之所有權，是原告主張其為系爭儲油槽之所有權人，應屬
    可採。」明確（見偵卷第30頁第13行至20行、第31頁第7 至
    13行），是該判決已於上開判決理由中就該判決主文所記載
    之附表編號2 部份詳予敘述，確認上開儲油槽為施顏銀花所
    有，且就執行事件雖未將該儲油槽列入執行範圍，上開儲油
    槽仍為施顏銀花所有一節特別敘明，被告乙○○既為該事件
    被告善達行公司之訴訟代理人，自難諉稱就儲油槽所有權歸
    屬不知情；況被告庚○○另以善達行公司名義，對施顏銀花
    提起確認系爭儲油槽所有權存在之訴，亦經本院以96年度訴
    字第1462號判決善達行公司敗訴，並於96年10月1 日確定，
    有該民事判決及裁定附卷足稽（見偵卷一第38至41頁），而
    就被告乙○○是否知悉該判決結果一節，證人己○○○於本
    院審理時亦結證稱：如果有判決，被告乙○○應該都知道，
    他會瞭解，因為他關心整個案件，一直要為我們爭取最大權
    益等語（見本院卷第159 、160 頁），益證被告乙○○為上
    開毀損案件告訴代理人前已明知儲油槽所有權歸屬施顏銀花
    無誤。被告乙○○辯稱因儲油槽非在拍賣範圍，施顏銀花並
    未因拍定上開土地及建物即取得上揭地下油槽所有權，及本
    院94年度重訴字第366 號民事判決所確認標的是4 個油桶，
    並非儲油槽等語，均與事實不符，不足採信。
 3. 再查，本院94 年 度重訴字第366 號、96年度訴字第1462號
    民事判決分別於96年11月15日、96年10月1 日確定，高雄縣
    政府95年11月28 日 府建工字第0950276393號函雖記載告訴
    人施顏銀花申請換發加油站經營許可執照曾切結油槽設施若
    涉損害事項將負責賠償等語（見本院審訴卷第92頁），然告
    訴人施顏銀花所簽定上開切結書時點應係在確定儲油槽所有
    權歸屬前，且縱告訴人施顏銀花簽訂該切結書，亦無法證明
    被告庚○○為儲油槽所有權人；又查，善達行公司另對告訴
    人施顏銀花提起確認4 只油桶所有權之訴，經本院於96年12
    月28日以96年度審訴字第2288號裁定認定該事件與94年度重
    訴字第366 號事件為同一事件而駁回善達行公司之訴，嗣臺
    灣高等法院高雄分院於97年1 月31日以97年度抗字第43號民
    事廢棄該裁定後，又經本院97年度訴更（一）字第2 號事件
    加以審理，而善達行公司於97年7 月22日該件訴訟進行中變
    更訴之聲明為確認儲油槽所有權存在，復經本院97年度訴更
    （一）字第2 號認定該事件與94年度重訴字第366 號事件為
    同一事件而駁回善達行公司之訴確定等情，有民事起訴狀、
    96年度審訴字第2288號民事裁定、97年度抗字第43號民事裁
    定、民事補充理由狀、97年度訴更（一）字第2 號民事裁定
    附卷足稽（見本院96年度審訴字第2288號卷第3 、4 、36頁
    、臺灣高等法院高雄分院97年度抗字第43號卷第9 頁、本院
    97年度訴更（一）字第2 號卷第76、77、104 頁），是上開
    97年度抗字第43號民事裁定之標的應係針對4 只油桶而非儲
    油槽，故被告乙○○辯稱因收到上開97年度抗字第43號民事
    裁定才認為施顏銀花未取得儲油槽所有權，而提起告訴云云
    ，亦屬無據。
  4.又按刑法上之誣告罪，本不限於所告事實全屬虛偽時，始能
    成立，倘所告事實之一部分係出於故意虛構，仍不得謂非誣
    告。再按告訴人所訴事實不能證明其係屬實，在對於被訴人
    為不起訴處分確定者，固不能謂告訴人因此即應負誣告罪責
    ，然此必以告訴人有出於誤會或懷疑被訴人有此事實，或對
    其事實張大其詞而為申告之情形，始足以當之。若告訴人以
    自己親歷被害事實，堅指被訴人有犯罪行為，指名向該管公
    務員告訴，經不起訴處分，認被訴人並無此犯罪事實者，即
    不能謂告訴人不應負誣告罪責（最高法院94年台上字第6589
    號判決意旨參照）。查被告乙○○於上開毀損案件擔任告訴
    代理人，且於該案件97年5 月9 日偵查時向檢察事務官誣稱
    ：油槽在土地之內沒有錯，但法官已經核定我們有所有權，
    我們要去申請保存登記等語（見臺灣高雄地方法院檢察署97
    年度他字第2400號卷第26頁），則被告乙○○申告儲油槽係
    屬善達行公司所有之內容顯然出於故意虛構已明確之民事權
    利義務關係，且其就上開申告事項，既出於親身之經歷，自
    不得謂為不知或疏失，其辯稱因係對上開判決法律見解不同
    ，出於懷疑而為申告，無誣告故意云云，係屬卸責之詞，不
    足採信。另證人己○○○於本院雖證述其與被告乙○○主觀
    上均認本院94年度重訴字第366 號事件並未確認儲油桶所有
    權歸屬等語，然證人己○○○所述除與上開民事判決內容不
    符外，另被告乙○○係擔任該事件訴訟代理人，應知悉儲油
    槽所有權係歸屬施顏銀花，已如前述，故證人己○○○前開
    所述自難作為被告乙○○有利之認定，附此敘明。
  5.綜上所述，本案被告乙○○共同誣告告訴人施顏銀花、丁○○、戊○○之犯行，事證明確，應依法論罪科刑。
三、核被告庚○○、乙○○所為，係犯刑法第169 條第1 項之誣
    告罪。被告庚○○、乙○○及己○○○間，就上開犯行，有
    犯意聯絡及行為分擔，均係共同正犯。又檢察官雖認上開誣
    告犯行係由被告庚○○、乙○○2 人所為，惟依卷存之證據
    資料顯示，尚有己○○○與被告庚○○、乙○○共同為上開
    犯行，已如前述，故於本判決擴張認定公訴意旨論列被告以
    外之人己○○○為共犯，併此敘明。爰審酌被告庚○○、乙○○明知告訴人施顏銀花、丁○○、戊○○並未對善達行公
    司為毀損行為，仍對告訴人施顏銀花、丁○○、戊○○提出
    毀損之刑事告訴，有使他人受刑事處分之虞，嚴重危害國家
    刑罰追訴權之正當、正確之行使，而使他人有遭受不當追訴
    、審判之虞，所為實有不該；又被告庚○○犯後於本院審理
    時坦承犯行，且與告訴人達成和解，並賠償告訴人新台幣10
    萬元完畢，有收據附卷足稽（見本院卷第132 頁），及告訴
    人丁○○於本院審理時表示願原諒被告2 人，業經告訴人丁○○於本院審理時供述在卷（見本院卷第191 頁），暨被告
    庚○○、乙○○犯罪態度、動機、目的、手段等一切情狀，
    分別量處被告庚○○、乙○○如主文所示之刑，以資懲儆。
    另念被告庚○○前未曾因案受有期徒刑以上刑之宣告，有臺
    灣高等法院被告前案紀錄表在卷足稽，被告庚○○素行尚好
    ，一時思慮欠週，致罹刑章，嗣並已經與告訴人達成和解，
    尚知悔悟，其經此偵審程序後，應知所警惕，而無再犯之虞
    ，本院因認其所受刑之宣告，以暫不執行為適當，爰併予宣
    告緩刑2 年，以啟自新。
本案經檢察官丙○○到庭執行職務。
據上論斷，應依刑事訴訟法第299 條第1 項前段，刑法第28條
、第169 條第1 項、第74條第1 項第1款，判決如主文。
中    華    民    國    99    年    3     月    18    日
                  刑事第十九庭審判長法  官  陳志銘
                                    法  官  黃宣撫
                                    法  官  吳芝瑛
以上正本證明與原本無異。
如不服本判決應於收受送達後10日內向本院提出上訴書狀，並應
敘述具體理由；如未敘述上訴理由者，應於上訴期間屆滿後20日
內向本院補提理由書（均須按他造當事人之人數附繕本）「切勿
逕送上級法院」。
中    華    民    國    99    年    3     月    18    日
                                    書記官  林麗文
附錄論罪科刑法條：
刑法第169條
意圖他人受刑事或懲戒處分，向該管公務員誣告者，處 7 年以
下有期徒刑。
意圖他人受刑事或懲戒處分，而偽造、變造證據，或使用偽造、
變造之證據者，亦同。

司法院資訊處製作；財團法人民間司法改革基金會備份。
